臺灣高等法院刑事判決　　　　　　　　　　　　　　九十一年度上訴字第五六四號
　　上　訴　人　台灣基隆地方法院檢察署檢察官
　　被　　　告　丙○○○
　　輔　佐　人　乙○○
　　指定辯護人　本院公設辯護人
右上訴人因被告強盜案件，不服台灣基隆地方法院九十年度訴字第六一二號中華民國
九十年十二月十二日第一審判決（起訴案號台灣基隆地方法院檢察署九十年度偵字第
三五五六號）提起上訴，本院判決如左：
    主  文
上訴駁回
丙○○○令入相當處所施以監護一年。
    理  由
一、公訴意旨略以：被告丙○○○意圖為自己不法之所有，於民國（下同）九十年八
    月十八日下午一時二十分許，在台北縣瑞芳鎮○○路○段八十四號「富群超商」
    店內，趁店員即被害人甲○○不注意之際，將店內旅遊包一盒（內有沐浴乳三瓶
    ），放入其所有之背包內而竊取之；得手後，正欲離去之際，被害人甲○○經其
    他客人告知而攔阻，請其取出物品付帳時，被告竟為防護贓物，而持一瓶飲料，
    朝被害人甲○○臉部加以毆打（未成傷）而當場施以強暴；旋為被害人甲○○阻
    止並報警查獲，因認被告涉有刑法第三百二十九條之準強盜罪嫌云云。
二、右揭事實，業據被告於警訊時坦承不諱，供承：九十年八月十八日下午一時二十
    分許，在台北縣瑞芳鎮○○路○段八十四號「富群超商」店內，竊取旅遊包一盒
    ，內有沐浴乳三瓶，甲○○因要拿回我偷的物品，而我要保護我偷的物品，才動
    手打他等語（見警卷）。核與被害人指訴甲○○：「經客人發現後告知我穿紅色
    衣服女人拿東西在皮包，我走過去跟她講，把東西拿出來結帳，她不敢拿出，然
    後手上拿一瓶飲料（康貝特），向我臉上打。」之情節相符，並有贓物認領保管
    單一紙在卷可稽。
三、按心神喪失人之行為，不罰，刑法第十九條第一項定有明文。所謂心神喪失，係
    指行為人於行為時之精神障礙程度，達於對於外界事務全然失其「判斷能力」，
    而無自由決定意思之能力而言，亦即已至完全喪失辨識力及控制力之重度精神障
    礙狀態；而心神喪失與精神耗弱之區別，應依行為時精神障礙程度之強弱而定；
    如此項判斷能力並非完全喪失，僅較普通人之平均程度顯然減退者，則止於精神
  耗弱。經查：被告有精神分裂症，並領有精神中度障礙之中華民國身心障礙手冊
    （見九十偵字第三五五六號卷第十六頁），有馬偕紀念醫院診斷證明書（見九十
    偵字第三五五六號卷第二七頁）、台北縣瑞芳鎮傑魚里辦公處證明（見九十偵字
    第三五五六號卷第二四頁）各一紙在卷可稽。
四、本件被告因另涉搶奪罪，經檢察官於九十年二月十三日提起公訴，由法院以九十
    年度訴字第一五一號案件審理後，於九十年五月二十一日，經送請行政院衛生署
    基隆醫院鑑定其精神狀態結果，該醫院僅認其係「精神耗弱」，有該醫院九十年
    六月二十八日九０基醫精字第三八四八號函附精神鑑定報告書一份附卷足憑（偵
    卷二五至三十頁）。惟觀諸該鑑定報告，其心理衡鑑結果，認為被告「邊緣性智
    能不足」，「情緒調節上有易怒、衝動之傾向」，係「功能退化之精神分裂病患
    」；在精神狀態檢查結果，認為被告「記憶力、抽象思考與計算能力甚差」，進
    而於結論認為被告係「慢性精神分裂病患者」。又被告於九十年十一月五日原審
    首次審理時，依刑事訴訟法第九十五條之規定，告知犯罪嫌疑及所犯罪名、得保
    持緘默，無須違背自己之意思而為陳述、得選任辯護人、得請求調查有利之證據
    基本權利時，被告根本無法聆聽，反而激動，胡言亂語，不願立於庭前，逕自走
    至「原告席」；原審詢問犯罪構成要件時，被告幾度答非所問，胡言亂語等情，
    業經當庭記明筆錄可考（原審卷十四頁）；再參以其夫即輔佐人乙○○稱被告精
    神病症發作後，便會不知人而亂跑，曾經無故從瑞芳跑到泰山收費站去等語（原
    審卷十四頁），可見被告對其外在行為，已失其判斷力無疑，屬於心神喪失，並
    非止於精神耗弱。綜上所述，原審以被告係心神喪失人，屬於無責任能力之人，
    而為其無罪之諭知，經核並無違誤。檢察官上訴爭執被告僅精神耗弱，仍應處罰
    云云，尚非有理由，應予駁回。惟按因心神喪失而不罰者，得令入相當處所施以
    三年以下之監護，刑法第八十七條第一、三項定有明文。本件被告患有精神分裂
    症，且屢觸法，自應令入相當處所施以監護，以資保護其身心健康並維護社會安
    寧，爰諭知其令入相當處所施以監護一年之保安處分。
四、被告經合法傳喚未到，爰不待其到庭而逕行判決。
據上論斷，應依刑事訴訟法第三百六十八條、第三百七十一條，刑法第第八十七條第
一、三項，判決如主文。
本案經檢察官覃正祥到庭執行職務。
中      華      民      國    九十一    年      五      月     三十     日
                              臺灣高等法院刑事第九庭
                                    審判長法  官  李  文  成
                                          法  官  周  盈  文
                                          法  官  官  有  明
右正本證明與原本無異。
檢察官如不服本判決應於收受送達後十日內向本院提出上訴書狀，其未敘述上訴之理
由者並得於提起上訴後十日內向本院補提理由書（均須按他造當事人之人數附繕本）
。
被告不得上訴。
                                          書記官  林  蓓  瑜
中      華      民      國    九十一  年      五      月    三十一    日
